臺灣士林地方法院刑事判決
111年度訴字第268號
公  訴  人  臺灣士林地方檢察署檢察官  
被      告  孫明傳



            陳景暉




            劉劭彥



上列被告因妨害自由案件，經檢察官提起公訴（109年度偵字第1
7606號），本院判決如下：
    主  文
甲○○共同犯剝奪他人行動自由罪，處有期徒刑壹年貳月。
乙○○共同犯剝奪他人行動自由罪，處有期徒刑壹年。
丁○○共同犯剝奪他人行動自由罪，處有期徒刑壹年。
    事  實
一、甲○○與己○○存有債務糾紛，為與己○○釐清債務緣由，由甲○○
    於民國109年7月30日17時11分許以行動電話聯絡己○○，並透
    過戊○○以臉書邀約己○○於同日22時許，至址設臺北市○○區○○
    路000號之義方國小前與甲○○說明原委。己○○於109年7月30
    日22時18分許抵達上址後，甲○○、乙○○、丁○○及某真實年籍
    姓名不詳之人（無證據證明係未滿18歲之人）竟共同基於以
    非法方法剝奪他人行動自由之犯意聯絡，先由丁○○駕駛車牌
    號碼0000-00號自用小客車，搭載甲○○、乙○○、真實年籍姓
    名不詳之人至上開地點，再由甲○○、乙○○、丁○○及真實年籍
    姓名不詳之人下車強押己○○上車，途中甲○○、乙○○及真實年
    籍姓名不詳之人並以黑色衣服蒙住己○○頭部、以束帶將己○○
    雙手反綁之方式，限制己○○之行動自由，並以鐵製材質物品
    動手毆打己○○，致己○○受有臉部挫傷、合併雙側眼窩瘀血、
    脖子擦傷等傷害(傷害部分均未據告訴)，其後再將己○○押往
    臺北市○○區○○路00號之張公聖君廟附近，以此強暴之非法方
    式，剝奪己○○之行動自由，嗣戊○○到場將己○○載走，己○○報
    警後經警調閱沿路監視器影像，始循線查悉上情。
二、案經己○○訴由臺北市政府警察局北投分局報告臺灣士林地方
    檢察署檢察官偵查起訴。
    理  由
甲、有罪部分
壹、程序方面
　　本判決所引用被告甲○○、乙○○、丁○○以外之人於審判外之陳
    述，雖屬傳聞證據，然被告於本院準備程序表示同意作為證
    據（見本院卷第100、114、192頁），本院審酌上開證據資
    料作成時之情況，尚無違法不當及證明力明顯過低之瑕疵，
    亦認為以之作為證據應屬適當，爰依刑事訴訟法第159條之5
    第1項規定，認有證據能力。 
貳、實體方面
一、認定犯罪事實所憑之證據及理由
    訊據甲○○、乙○○、丁○○均矢口否認有何剝奪他人行動自由之
    犯行，甲○○辯稱略以：告訴人是自己上車的，沒有人強押她
    ，在車上也沒有發生肢體衝突，也沒有發生口角等語；丁○○
    辯稱略以：我沒有把告訴人押上車，當時只有甲○○下車找告
    訴人，我待在車上離他們約100公尺遠，告訴人是自己上車
    的，在車上甲○○有和告訴人吵架，但有沒有動手我不記得等
    語；乙○○則辯稱略以：到義方國小時我和丁○○都沒有下車，
    只有甲○○下車和告訴人談，後來就是我、甲○○、丁○○3人一
    起到張公聖君廟，告訴人沒有上我們的車，我不知道告訴人
    如何到張公聖君廟的，且告訴人不是當天去驗傷的，不能證
    明這些傷的成因等語。經查：
（一）告訴人於警詢、偵查及本院審理中均證稱：甲○○之前有跟
      我借3萬元，109年7月30日17時11分許，甲○○以電話聯絡
      我，說不滿我在外面說他欠錢不還，叫我出來講清楚，我
      知道甲○○有黑道背景，會害怕，就聯繫戊○○跟他說這件事
      ，同日20時許戊○○打給我，請我22時至義方國小前跟甲○○
      講清楚原委，表示甲○○可能會還我錢，我便在22時到義方
      國小赴約，到現場後甲○○從車輛的副駕駛座走過來，說我
      在外面講他欠錢不還讓他很不爽，我反駁並沒有這件事，
      接著又有2人分別從駕駛座及後座下車，直接把我拉上車
      ，我有反抗，後座有2人押著我，其中一人拿鐵製材質的
      槍猛敲我頭，並把我手抓住，另外2人把我雙手反抓押上
      車，還拿黑色衣服蓋住我的頭，以及用束帶把我的手綁起
      來，疑似往山區開走，好像有經過惇敘高中附近，大概開
      了快半小時，我聽到有人說那裡有一間廟可以停在那邊，
      就是張公聖君廟，停車後就有人問我誰可以帶我走，我就
      說戊○○，他們就用自己的手機打給戊○○，叫他來帶我走，
      後來戊○○到場後，我聽到連續3聲很像槍聲的聲音，就有
      人把我拉上戊○○的車離開等語（見臺灣士林地方檢察署10
      9年度偵字第17606號卷【下稱偵卷】第55-59、61-63、97
      -105，本院卷第210-225頁)，證人戊○○於偵查及本院審理
      中則證稱：109年7月30日我有到張公聖君廟，從甲○○、乙○○、丁○○手中帶回告訴人，當天是告訴人說他和其他人有
      債務糾紛，告訴人就去找對方，我有一個朋友陪告訴人去
      ，但過沒多久，我朋友就回來跟我說告訴人被人帶走了，
      又沒過多久，就有人打來要我過去處理，我有看到告訴人
      身上有點傷，我也有跟對方起衝突，他們就用鞭炮射我，
      我就趕快把告訴人拉上車就離開了等語（見偵卷第319-32
      5，本院卷第225-231頁)，互核告訴人與戊○○之證述內容
      ，就告訴人並非自願上車，且離開時身上受有傷害等主要
      情節均相符合，而甲○○、乙○○、丁○○亦自承：當天開車的
      是丁○○，甲○○坐副駕駛座，乙○○坐後座等語（見本院卷第
      99、112-113、189頁)，再觀諸告訴人於109年8月1日前往
      台灣基督長老教會馬偕醫療財團法人淡水馬偕紀念醫院（
      下稱淡水馬偕醫院）急診之診斷證明書，經診斷受有臉部
      挫傷、合併雙側眼窩瘀血、脖子擦傷等傷勢，有告訴人之
      淡水馬偕醫院109年8月1日乙種診斷證明書、淡水馬偕醫
      院110年3月26日馬院醫急字第1100001530號函暨所附告訴
      人之病歷影本在卷可稽（見偵卷第81、275-305頁)，與其
      所稱被強押上車時遭毆打之部位大致相符，是綜合上開事
      證，足認告訴人於案發當天到達義方國小後，係甲○○、乙○○、丁○○及某真實年籍姓名不詳之人共同對告訴人施以強
      暴手段，違反告訴人之意願而將其強押上車載至張公聖君
      廟前等情為實，甲○○、丁○○辯稱告訴人係主動上車云云，
      顯係事後卸責之詞，不足採信。
（二）乙○○雖辯稱：告訴人沒有上我們這台車，她是自己另外到
      張公聖君廟和我們見面，且告訴人不是案發當天去驗傷，
      事實欄所載之傷勢不能證明是我們造成云云。惟查，告訴
      人係遭強押上丁○○所駕駛之車輛等情，業據本院認定如前
      ，且甲○○、丁○○亦自承告訴人係與其等同車前往張公聖君
      廟等語（見本院卷第98-99、110-113頁)，足認告訴人確
      實是與甲○○、丁○○、乙○○同車前往張公聖君廟，而非自行
      前往；至告訴人固非於案發當天隨即前往醫院驗傷，惟其
      於警詢及本院審理中均證稱：我當下很害怕，時間也已經
      是凌晨1點了，因為早上還要上班所以沒有直接去驗傷等
      語（見偵卷第57頁，本院卷第217頁)，衡以本案事發突然
      ，且案發時已為深夜，告訴人未能有足夠時間將原已排定
      於隔天之工作延期，故選擇於工作完畢後始前往醫院就診
      驗傷，並無明顯不合理之處，況告訴人前往淡水馬偕醫院
      就診時，距離案發僅約1日，所受傷勢亦與其所證稱遭傷
      害之方式大致相符，有前揭診斷證明書在卷可證，更何況
      ，戊○○抵達張公聖君廟時，亦有看到告訴人身上有受傷等
      情，已如前述，足認告訴人所受如事實欄所載之傷勢，確
      係因甲○○、乙○○、丁○○強押其上車將告訴人押至張公聖君
      廟之過程中所導致，乙○○前揭所辯，顯不足採。　
（三）綜上所述，甲○○、乙○○、丁○○前開所辯均不足採，本件事
      證明確，應依法論科。　
二、論罪科刑
（一）核甲○○、乙○○、丁○○所為，均係犯刑法第302條第1項之妨
      害行動自由罪。
（二）按共同實行犯罪行為之人，在共同意思範圍以內，各自分
      擔犯罪行為之一部，彼此協力、相互補充以達其犯罪之目
      的者，即應對於全部所發生之結果，共同負責。甲○○、乙○○、丁○○及真實年籍姓名不詳之人共同下車強押告訴人上
      車前往張公聖君廟，其等係在共同意思範圍以內，各自分
      擔犯罪行為之一部，彼此協力、相互補充以達其犯罪之目
      的者，即應對於全部所發生之結果，共同負責，均屬共同
      正犯。
（三）爰以行為人之責任為基礎，審酌甲○○僅因與告訴人有債務
      糾紛，竟不循正當法律途徑解決，反率爾在犯罪事實欄所
      示之時間、地點，夥同乙○○、丁○○及真實年籍姓名不詳之
      人違反告訴人之意願，於深夜將其強押上車帶至張公聖君
      廟，使告訴人心生恐懼，惶惶不安，足認其等所為實應非
      難；兼衡其等自始至終均否認犯行，避重就輕，顯見犯後
      態度均屬不佳。併衡甲○○、乙○○、丁○○於本院審理中自陳
      之家庭生活及經濟狀況（見本院卷第240頁），及考量其
      等犯罪之動機、目的、手段、分工情形及其等已與告訴人
      達成和解，惟僅丁○○依約給付完畢，甲○○及乙○○均未履行
      （見本院卷第290頁）等一切情狀，分別量處如主文所示
      之刑，以示儆懲。　　　　
三、沒收
    公訴意旨雖聲請沒收扣案丁○○於109年8月6日19時25分到案
    時，主動交出並為警扣得犯案用之龍響吐珠沖天炮半盒，惟
    無證據證明此與丁○○等人共同犯上開妨害行動自由罪有關，
    爰不予宣告沒收。　　　　　　
乙、無罪部分
一、公訴意旨略以：被告另基於恐嚇取財之犯意，在現場恐嚇要
    求己○○（致心生恐懼）以手機通知戊○○攜帶30萬元至現場處
    理，俟戊○○於同日23時32分許，抵達上開張公聖君廟後，與
    甲○○發生扭打（甲○○等人並點燃鞭炮射戊○○），戊○○始將己○○救出離開現場，因戊○○、己○○未交出30萬元，甲○○遂未能
    得逞。因認甲○○亦涉犯刑法第346條第3項、第1項恐嚇取財
    未遂罪嫌云云。 
二、按被告未經審判證明有罪確定前，推定其為無罪；犯罪事實
    應依證據認定之，無證據不得認定犯罪事實；又不能證明被
    告犯罪者，應諭知無罪之判決，刑事訴訟法第154條第1 項
    、第2項及第301條第1項分別定有明文。次按事實之認定，
    應憑證據，如未能發現相當證據，或證據不足以證明，自不
    能以推測或擬制之方法，為裁判基礎。另按認定犯罪事實所
    憑之證據，雖不以直接證據為限，間接證據亦包括在內；然
    而無論直接或間接證據，其為訴訟上之證明，須於通常一般
    之人不致有所懷疑，而得確信其為真實之程度者，始得據為
    有罪之認定，倘其證明尚未達到此一程度，而有合理之懷疑
    存在時，即無從為有罪之認定，最高法院著有76年台上字第
    4986號判例可資佐參。刑事訴訟法第161條第1項亦規定，檢
    察官就被告犯罪事實，應負舉證責任，並指出證明之方法，
    是檢察官對於起訴之犯罪事實，應負提出證據及說服之實質
    舉證責任，倘其所提出之證據，不足為被告有罪之積極證明
    ，或其指出證明之方法，無從說服法院以形成被告有罪之心
    證，基於無罪推定之原則，自應為被告無罪判決之諭知。而
    告訴人或被害人之指訴，係以使被告受刑事訴追為目的，與
    被告處於絕對相反之立場，是以告訴人或被害人之指訴為證
    據方法，除其指訴須無瑕疵，並應有查與事實相符之佐證，
    亦即仍應調查其他補強證據以擔保其指證、陳述確有相當之
    真實性，而為通常一般人均不致有所懷疑者，始得採為論罪
    科刑之依據（有最高法院52年台上字第1300號及61年台上字
    第3099號判例、103年度台上字第455號判決意旨參照）。
三、公訴意旨認甲○○涉有前開犯行，無非係以甲○○、乙○○、丁○○
    於警詢及偵查中之供述、告訴人於警詢及偵查中之證述、戊○○於偵查中之證述、臺北市政府警察局北投分局扣押筆錄、
    扣押物品目錄表、扣案之龍響吐珠沖天炮半盒、沿路監視器
    畫面擷圖1份、沿路監視器畫面光碟1片、淡水馬偕紀念醫院
    109年8月1日乙種診斷證明書、台灣基督長老教會馬偕醫療
    財團法人淡水馬偕紀念醫院110年3月26日馬院醫急字第1100
    001530號函所附之告訴人病歷、告訴人在馬偕紀念醫院急診
    時驗傷照片、告訴人所陳報與戊○○間之簡訊紀錄內容截圖為
    據。
四、訊據甲○○堅詞否認有何恐嚇取財未遂之犯行，辯稱：我沒有
    要求告訴人或是戊○○要拿出30萬元才能離開，也沒有談到要
    給我200萬元等語。經查：
（一）告訴人雖於警詢、偵查、本院審理中均一致證稱：在張公
      聖君廟時，甲○○撥打電話給戊○○，叫戊○○帶30萬元來才願
      意放我走，大約過了30分鐘後戊○○到場要帶我走，他們下
      車談的時候我有聽到槍聲，但我不知道有沒有中槍、也不
      知道到底有沒有交付30萬元，隨後我就被戊○○帶到他車上
      ，載到中山北路附近下車，下車時戊○○跟我說，方才甲○○
      跟他說他們有人腿部中槍，要求要我給200萬元，不然不
      會放過我，會再找人打我等語（見偵卷第56-57、101-105
      頁，本院卷第210-222頁)。然依告訴人前開所證，甲○○係
      向戊○○宣稱需帶30萬元始能讓告訴人離開，則甲○○係向戊○○傳遞此訊息，而非向告訴人為之，甲○○所為是否該當恐
      嚇告訴人之構成要件，已有疑義。
（二）戊○○於偵查中證稱：我不記得誰打給我要去接告訴人，但
      沒有要用30萬元贖人的事情，我也沒有帶30萬元過去等語
      （見偵卷第319-325頁），復於本院審理中證稱：時間過
      太久，我真的不記得甲○○有沒有要我拿30萬元去把告訴人
      贖回來等語（見本院卷第228頁），丁○○則證稱：我有聽
      到甲○○和告訴人在談錢的事情，但具體金額和詳情我沒認
      真聽等語（見本院卷第98-99頁），乙○○亦證稱：我從頭
      到尾都不知道金額，也不知道他們是為了多少錢的事吵架
      等語（見本院卷第231頁），可見告訴人與上開證人所證
      已有歧異，甲○○是否有意圖為自己不法索，以剝奪告訴人
      行動自由之方式向告訴人恐嚇索取30萬及200萬元之一事
      ，雙方各執一詞，除上開之告訴人證述，卷內亦無其他客
      觀事證足以證明，故在檢察官全未提出任何積極證據可擔
      保告訴人證述真實性之情況下，揆諸前揭判例及判決意旨
      ，當難逕以證人即告訴人單一證述，作為對被告論罪之依
      據。
五、綜上，公訴意旨認甲○○涉犯恐嚇取財未遂罪嫌所憑之證據，
    仍存有合理之懷疑，尚未達於通常一般之人均不致有所懷疑
    ，本院無從形成被告有罪之確信。此外，復無其他積極證據
    足以證明甲○○有公訴意旨所指之恐嚇取財未遂犯行，根據「
    罪證有疑，利於被告」之證據法則，即不能證明甲○○此部分
    之犯罪，參諸前揭說明，就此部分自應為甲○○無罪之諭知。
據上論斷，應依刑事訴訟法第301條第1項、第299條第1項前段，
刑法第28條、第302條第1項，刑法施行法第1條之1第1項，判決
如主文。
本案經檢察官丙○○提起公訴，檢察官郭騰月到庭執行職務。
中　　華　　民　　國　　111 　年　 10 　　月　　13　　日
                  刑事第九庭　審判長法  官 蔡守訓
　　　　　　　　　                  法  官 李嘉慧
　　　　　　　　　                  法  官 黃依晴
以上正本證明與原本無異。
如不服本判決應於收受送達後 20 日內向本院提出上訴書狀，並
應敘述具體理由。其未敘述上訴理由者，應於上訴期間屆滿後20
 日內向本院補提理由書 (均須按他造當事人之人數附繕本 )「
切勿逕送上級法院」。因疫情而遲誤不變期間，得向法院聲請回
復原狀。
                                    書記官 林毓珊
中　　華　　民　　國　　111 　年　 10 　　月　　13　　日
附錄本案所犯法條：
刑法第302條
私行拘禁或以其他非法方法，剝奪人之行動自由者，處五年以下
有期徒刑、拘役或九千元以下罰金。
因而致人於死者，處無期徒刑或七年以上有期徒刑；致重傷者，
處三年以上十年以下有期徒刑。
第一項之未遂犯罰之。